臺灣高等法院刑事判決
111年度交上易字第70號
上  訴  人  
即  被  告  魏木淡



上列上訴人即被告因過失傷害案件，不服臺灣新竹地方法院110
年度交易字第567號，中華民國110年12月23日第一審判決（起訴
案號：臺灣新竹地方檢察署110年度偵字第9613號），提起上訴
，本院判決如下：
    主  文
原判決關於刑部分撤銷。
前項撤銷部分，處有期徒刑貳月，如易科罰金，以新臺幣壹仟元
折算壹日，緩刑貳年。
    事實與理由
一、原審判決認定之犯罪事實：
    魏木淡於民國110年6月22日8時35分許，駕駛車牌號碼000-0
    00號普通重型機車，沿新竹縣新埔鎮義民路2段1巷16弄由東
    往西方向行駛，行經義民路2段1巷16弄與義民路2段153巷之
    無號誌交岔路口時，本應注意行駛至無號誌且未設標誌、標
    線或號誌劃分幹、支線道之交岔路口，車道數相同時，同為
    直行車或轉彎車者，左方車應暫停讓右方車先行，而依當時
    天候晴、日間自然光線、柏油路面乾燥、無缺陷、無障礙物
    、視距良好等一切情狀，並無不能注意之情事，竟疏未注意
    及此，即貿然直行欲通過上開路口，適有郭應臺騎乘腳踏自
    行車，沿義民路2段153巷由北往南方向直行駛至該處，亦疏
    未注意車前狀況，2車因而發生碰撞，致郭應臺人車倒地，
    並受有左側橈骨頸骨折、左側腕部舟狀骨骨折等傷害。嗣魏
    木淡於肇事後，在有偵查犯罪職權之機關或公務員尚不知何
    人為肇事者前，即向據報前來處理之員警坦承肇事自首而接
    受裁判。
二、上訴人即被告魏木淡（下稱被告）上訴意旨略以：被告於原
    審判決後，已與告訴人郭應臺（下稱告訴人）達成和解，並
    已履行完畢，請審酌此情從輕量刑，並為緩刑之宣告等語。
    且被告於本院審理時並明確表示：對於原審判決認定之事實
    及適用法律部分均無意見等語（見本院卷第13、14、52頁）
    。依此，足見被告已明示本件係僅就原審判決之刑部分為上
    訴，因被告上訴係於111年3月4日繫屬本院（見本院卷第3頁
    ），是本件上訴即有110年6月18日修正施行之刑事訴訟法第
    348條第3項所定「上訴得明示僅就判決之刑、沒收或保安處
    分一部為之」之適用，被告既僅就原審判決之刑部分上訴，
    則原審判決所認定之犯罪事實及所犯法條(罪名)部分（含此
    等部分依憑之證據、理由），自不在本件上訴之審判範圍，
    先予敘明。
三、撤銷原判決刑部分之理由：　　
  ㈠原審判決關於科刑部分略以：爰以行為人之責任為基礎，審
    酌被告於前揭時間駕駛車輛行經上開路口，本應注意在該路
    口，左方車應暫停讓右方車先行，竟因一時輕忽疏未注意即
    貿然通行，致肇生本案車禍事故，使告訴人受有左側橈骨頸
    骨折、左側腕部舟狀骨骨折等傷害，所為自有可議，惟念及
    被告未有犯罪前科，素行尚稱良好，且被告於本案亦構成自
    首，雖幾經爭執自己並無過失，然終能坦承犯行，犯後態度
    尚可，又被告雖迄未與告訴人成立和解，然此實係因雙方條
    件差距過大所致，尚難以此為過度有利或不利於被告之量刑
    ，兼衡被告自述現已退休務農、與妻小同住、小康之家庭經
    濟狀況及高職畢業之教育程度等一切情狀，而量處有期徒刑
    4月，如易科罰金，以新臺幣（下同）1千元折算1日等語，
    固非無見。惟查，原判決於事實欄既認定告訴人對於本件車
    禍之發生與有過失，卻於量刑審酌時漏未評價此情為有利被
    告之量刑因子；另原審未及審酌被告事後與告訴人達成和解
    之有利量刑因子，凡此各節以致原審對被告之量刑有失之過
    重之不當，是被告上訴意旨要求從輕量刑為有理由，本院自
    應將原判決刑之部分予以撤銷改判。
　㈡查，被告於肇事後，於有偵查犯罪職權之公務員未發覺其本
    案犯行前，主動向到場處理之員警坦承肇事而自首乙情，有
    新竹縣政府警察局道路交通事故肇事人自首情形紀錄表附卷
    足參（見偵卷第30頁），且其並接受裁判，有偵查及原審卷
    宗可憑，符合刑法第62條前段規定之自首減輕其刑之要件，
    爰依法予以減刑。爰審酌被告騎乘普通重型機車上路，未遵
    守交通安全規則，而有如原審前開所認定事實之過失情節，
    自有可議，然告訴人亦有如原審上開事實所指之與有過失，
    對此應為被告從輕量刑之評價；並考量被告終能坦承犯行，
    且於原審判決後即與告訴人達成和解，復已賠償完畢，有卷
    附和解書可憑（見本院卷第17頁），另告訴人亦具狀求為從
    輕量刑及予緩刑之機會，有告訴人之陳報狀在卷可參（見本
    院卷第35至39頁），被告之犯後態度堪稱良好；兼衡告訴人
    所受傷害之程度，及被告自述目前務農、與妻小同住、家庭
    經濟小康等生活狀況、高職畢業之教育程度（見原審卷第11
    4頁），暨所生危害等一切情狀，乃量處有期徒刑2月，併依
    刑法第41條第1項規定，諭知如易科罰金，以1千元折算1日
    之折算標準，以符罪刑相當原則。末查，被告除本案犯罪外
    ，未有犯罪前科，有其前案紀錄表在卷可稽（見本院卷第21
    頁），堪認素行良好；其因一時疏忽而觸犯本案犯行，雖有
    可議，但從其於犯後終能坦承犯行，且已賠償告訴人所受損
    害，犯後態度堪稱良好，並獲得告訴人同意本院對其宣告緩
    刑，已如上述，可認其經此偵、審程序及罪刑之宣告，當知
    所警惕，而無再犯之虞，爰依刑法第74條第1項第1款規定宣
    告緩刑2年，以啟自新。
四、綜上所述，被告本件上訴為有理由，原判決既有如上所述可
    議之處，即無可維持，本院自應將原判決刑之部分撤銷，並
    改判如主文第二項所示。
據上論斷，應依刑事訴訟法第369條第1項前段、第364條、第299
條第1項前段，判決如主文。
本案經臺灣新竹地方檢察署檢察官吳志中提起公訴，臺灣高等檢
察署檢察官錢明婉到庭執行職務。　　
中　　華　　民　　國　　111 　年　　5 　　月　　18　　日
                  刑事第二十二庭審判長法　官  王美玲
                                      法　官  葉韋廷
                                      法　官  陳銘壎
以上正本證明與原本無異。
不得上訴。
                                      書記官  吳思葦
中　　華　　民　　國　　111 　年　　5 　　月　　18　　日
附錄：本案論罪科刑法條全文
中華民國刑法第284條
因過失傷害人者，處1年以下有期徒刑、拘役或10萬元以下罰金
；致重傷者，處3年以下有期徒刑、拘役或30萬元以下罰金。